臺灣高等法院民事判決
110年度重家上字第43號
上  訴  人  甲○○   
訴訟代理人  秦玉坤律師
上  訴  人  乙○○ 
訴訟代理人  余俊儒律師
上列當事人間請求夫妻剩餘財產分配償事件，兩造對於中華民國
110年1月29日臺灣士林地方法院109年度家財訴字第12號第一審
判決，各自提起上訴，本院於111年9月27日言詞辯論終結，判決
如下：
    主  文
原判決關於命乙○○給付逾新臺幣壹佰肆拾陸萬零玖佰壹拾肆元本
息部分，及該部分假執行之宣告，暨訴訟費用之裁判均廢棄。
上開廢棄部分，甲○○在第一審之訴及假執行之聲請均駁回。
乙○○其餘上訴駁回。
甲○○之上訴駁回。
第一審（除確定部分外）、第二審訴訟費用由乙○○負擔百分之十
七，餘由甲○○負擔。　　
    事實及理由
、上訴人甲○○（下稱其名）主張：兩造於民國100年5月25日結
    婚，未約定夫妻財產制。對造上訴人乙○○（下稱其名）於10
    5年3月8日提起離婚訴訟，兩造於107年1月23日經和解離婚
    ，而兩造現存婚後財產之價值計算，以起訴日為準（下稱基
    準日），斯時伊現存之婚後財產如附表一所示合計新臺幣（
    下同）19萬5,398元，乙○○現存之婚後財產則如附表二所示
    合計1,726萬7,225元，伊自得請求平均分配兩造剩餘財產差
    額之半數，爰依民法第1030條之1規定，求為命乙○○給付853
    萬5,914元及加計自擴張訴之聲明狀繕本送達翌日（即109年
    11月12日）起算法定遲延利息等語（未繫屬本院者，不予贅
    述）。
、乙○○則以：兩造於基準日之財產各如附表一、二所示，且伊
    尚須扣除如附表三所示之婚後債務。甲○○對伊之財產增加並
    無任何貢獻或助益，平均分配剩餘財產差額顯失公平，應依
    民法第1030條之1第2項規定酌減其請求分配比例為4分之1。
    伊於105年3月8日訴請離婚時，甲○○已知雙方有剩餘財產差
    額，其遲至109年1月20日始提起本件訴訟，自已逾110年1月
    20日修正前民法第1030條之1第4項所定2年時效期間等語等
    語，資為抗辯。
、原審判決甲○○一部勝訴、一部敗訴，即判命：乙○○應給付甲○
    ○203萬5,914元，及其中150萬元自109年3月3日起，其餘53
    萬5,914元自109年11月12日起，均至清償日止，按週年利率
    百分之5計算之利息，且依兩造聲請分別定擔保金宣告准予
    或免為假執行，並駁回甲○○其餘之訴及假執行之聲請。乙○○
    就其敗訴部分不服，提起上訴，聲明：㈠、原判決不利於乙○
    ○部分廢棄。㈡上開廢棄部分，甲○○在第一審之訴及假執行之
    聲請均駁回。甲○○則答辯聲明：上訴駁回，並就原審判決其
    敗訴部分，提起一部上訴，聲明：㈠、原判決關於駁回甲○○
    後開第二項之訴及該部分假執行之聲請均廢棄。㈡、上開廢
    棄部分，乙○○應再給付甲○○650萬元，及自109年11月12日起
    至清償日止，按週年利率百分之5計算之利息。乙○○則答辯
    聲明：上訴駁回（原判決駁回甲○○其餘之訴即3萬7,124元部
    分，未據其聲明不服，非本院審理範圍）。
、兩造於100年5月25日結婚，未約定夫妻財產制，乙○○於105年
    3月8日訴請裁判離婚，經兩造於107年1月23日和解離婚，並
    於同年2月14日辦理離婚登記完畢；兩造於基準日之婚後財
    產各如附表一、二所示。訴外人黃○○前於101年10月17日訂
    約出售其所有坐落新北市○○區○○段○○○○段○○○○○○○段0000地
    號）土地予包含乙○○在內共8人；訴外人真理營造有限公司
    （下稱○○公司）於101年10月19日分別匯款500萬元、500萬
    元、300萬元予其股東即乙○○所有臺灣土地銀行淡水分行帳
    號為000000000000號帳戶（下稱乙○○活儲帳戶）後，乙○○即
    於同日轉帳匯款1,300萬元至其胞姐丙○○所有帳號為0000000
    00000號帳戶（下稱丙○○活儲帳戶）內，再由丙○○活儲帳戶
    內轉出1,503萬8,935元至丙○○之個人支票存款帳號為000000
    000000號帳戶（下稱丙○○支票帳戶）。丙○○所簽立發票日為
    101年11月14日、受款人為黃○○、金額為1,503萬8,935元支
    票，則於101年11月15日經訴外人黃○○提示兌領完畢。另訴
    外人陳○○於103年5月23日提供新北市○○區○○段000地號土地
    及其上建物向臺灣土地銀行淡水分行申請融資貸款750萬元
    ，經陳○○於105年5月11日清償貸款完畢；陳○○曾於103年5月
    27日匯款350萬元至乙○○所有第一商銀淡水分行帳戶內，經
    乙○○於同月29日轉帳匯款至其所有乙○○活儲帳戶後，再於同
    日（5月29日）依序自乙○○活儲帳戶轉出各64萬2,128元、52
    萬元至丙○○活儲帳戶內，並轉出235萬元至○○公司所有之臺
    灣土地銀行淡水分行帳號為000000000000號帳戶內等事實，
    為兩造於本院審理時所不爭執（見本院卷㈡第73頁、第95至9
    6頁），並有台住不動產估價師事務所109年8月20日109台估
    字第082001號函附不動產估價報告書（外放）、戶籍謄本（
    現戶部分）、土地登記謄本及地價謄本、群益金鼎證券股份
    有限公司所出具之股票交易明細、不動產買賣契約書、臺灣
    土地銀行淡水分行110年11月8日淡水字第1100003091號函附
    帳戶歷史交易明細、同行111年6月1日淡水字第1110001508
    號函附支票及明細、第一商業銀行淡水分行110年11月12日
    一淡水字第00082號函附交易明細資料等件可證（見原審卷㈠
    第21頁、第53至111頁、第303至310頁、原審卷㈡第129至263
    頁、本院卷㈠第141至169頁、本院卷㈡第15至24頁）。此部分
    事實明確，堪予認定。
、乙○○抗辯其婚後因購買如附表二編號1至12所示不動產，向訴
    外人○○公司、陳○○借款各1,300萬元、350萬元，故另有如附
    表三所示之婚後債務等語，惟為甲○○所否認。經查：
㈠、按當事人主張有利於己之事實者，就其事實有舉證責任，民
    事訴訟法第277條定有明文。法定財產制關係消滅時，夫或
    妻現存之婚後財產，扣除婚姻關係存續所負債務後，如有剩
    餘，其雙方剩餘財產之差額，應平均分配，是於計算夫妻剩
    餘財產分配之金額時，自應先將婚姻關係存續中所發生，且
    於基準日尚未清償之債務予以扣除，如有剩餘，始得就雙方
    剩餘財產之差額平均分配之。從而，主張扣除之當事人就其
    所主張婚後債務於基準日確實存在之事實自負有舉證責任，
　　依前開說明，乙○○自應就其抗辯於基準日有附表三所示之婚
    後債務存在乙情負舉證責任。
㈡、關於附表三編號⒈部分：
　⒈乙○○抗辦其因買受如附表二編號1至12所示之不動產，於101
    年10月19日向○○公司借貸1,300萬元，業據其提出台灣土地
    銀行存款單3份（日期均為：101年10月19日，金額各為：50
    0萬元、500萬元、300萬元）及不動產買賣契約書8份（簽約
    日起自101年8月14日至104年3月11日止）等件為證（見原審
    卷㈠第327頁、卷㈡第129至263頁）。稽諸乙○○與○○公司間所
    簽訂之101年8月6日借款契約書、104年8月31日及107年8月3
    1日借款契約-增補協議書之約定內容（見原審卷㈡第101至10
    5頁），乙○○於101年8月6日邀同其胞姐丙○○為連帶保證人，
    向○○公司借款1,300萬元，雙方原約定借款期限於104年8月3
    1日屆滿，嗣再分別合意延長至107年8月31日、110年8月31
    日，參以證人王○○（○○公司總經理）於原審具結證述：乙○○
    為伊姪子，乙○○當初是為了購買土地持分投資才會向○○公司
    借款，借款當時有簽立借據及本票，因為借款時還沒簽立土
    地買賣契約，後來正式談成後，○○公司才撥款等語（見原審
    卷㈡第71至75頁），以及證人劉昌偉（誠揚聯合會計師事務
    所會計師）於本院審理時所證述：伊是負責查核簽證○○公司
    於101年至105年間財報及稅報之會計師，查帳當時，伊有看
    到○○公司把這1,300萬元記載於「應收關係人款項」欄，就
    是表示日後要收回這筆1,300萬元，加上○○公司也有提出101
    年10月19日3筆共計1,300元匯款給乙○○之憑條記錄，伊因而
    認為○○公司所提出上開會計科目確有憑證，才會審核通過並
    同意簽證等語（見本院卷㈡第30至31頁），並有誠揚聯合會
    計師事務所所出具會計師查核報告、財政部北區國稅局111
    年3月30日北區國稅淡水營字第1112348369號函附○○公司101
    至109年之營所稅結算申報書及劉昌偉會計師當庭提出與簽
    核相關之會計文書資料可以憑參（見本院卷㈠第327至506頁
    、第525至561頁、本院卷㈡第39至71頁），是乙○○主張其為
    投資購買土地持分而於101年10月19日向○○公司借款等語，
    自屬有據。甲○○對此固辯稱：白色紙張因長時間空氣氧化作
    用而呈現泛黃，乃為物理自然現象，上述○○公司與乙○○間之
    借款契約書距今至少2年以上，但借據原本卻猶如新亮白紙
    ，顯有可疑云云，純屬其臆測之詞，且與○○公司早於101年
    即將其與乙○○間1,300萬元之往來款項列為將來應收回之「
    應收關係人款項」，並經會計師審核通過予以簽證，及列入
    申報營業所得稅之情不符，顯非可採。甲○○又抗辯：證人劉
    昌偉上開證述明顯核與○○公司之105年12月31日資產負債表
    編號1129科目「其他應收款」及編號1192科目「業主（股東
    ）往來」之欄位記載齟齬，不能採信云云。惟證人劉昌偉於
    本院審理時業已清楚陳明：稅報的重點在於政府核課稅收，
    所以在科目分類上，即使未列在股東往來而是其他應收款項
    ，因為還是有相對應的明細可以比對，而且在稅報上還有可
    能因為同一科目的應收款與應付款相互折抵而省略記載，故
    不會因為科目分類記載相簿不同，以致影響實質內容。本案
    ○○公司的財報或稅報，並無故意不把○○公司與乙○○間借款的
    會計科目記載在編號「1192」欄位而記入「1129」欄位以致
    違反所得稅法的情形等語（見本院卷㈡第31至32頁）。足認
    上開稅報內容僅係為便利政府核課稅收而調整欄位記載，但
    調整結果並不致使報表內容不實。甲○○以此質疑證人劉昌偉
    之證述不可採信云云，仍無可取。
　⒉甲○○雖抗辯：截至101年10月19日為止，乙○○既僅與地主簽立
    101年8月14日、同年10月8日及17日等3份買賣契約，當時已
    訂約價款總計僅8,945萬4,748元，其餘契約均未簽立，以乙
    ○○佔股10分之1比例計算，自無須借款1,300萬元之多云云。
    惟查：
  ⑴綜觀乙○○所參與購買土地持分之買賣契約書（共8份），其中
    簽約日期分別為：①101年8月14日（價金1,398萬1,000元，
    見原審卷㈡第225至245頁）；②101年10月8日（價金4,539萬5
    ,878元，見原審卷㈡第129至151頁）；③101年10月17日（價
    金3,007萬7,870元，見原審卷㈡第247至263頁）；④102年4月
    12日（價金2,659萬8,070元，見原審卷㈡第153至171頁）；⑤
    同年5月24日（價金520萬元，見原審卷㈡第173至181頁）；⑥
    103年1月24日（價金520萬元，見原審卷㈡183至191頁）；⑦1
    03年4月9日（價金996萬8,464元，見原審卷㈡第209至223頁
    ）；⑧104年3月11日（價金520萬元，見原審卷㈡第193至207
    頁）。是乙○○於101年8月14日至104年3月11日所參與購買土
    地總價金數額為1億4,162萬1,282元，以乙○○所占全體買受
    比例10分之1計算，乙○○內部對全體買受人所應負擔價金比
    例至少應為1,400萬餘元，已超逾乙○○向○○公司所借款項1,3
    00萬元。
  ⑵甲○○雖以除上述編號①至③契約外，其餘編號④至⑧之契約於借
    款時均未簽訂為由，抗辯乙○○並無借款必要性云云。惟細繹
    上開①至⑧所示契約內容，編號④至⑧之買賣標的，除新北市○○
    區○○段0地號土地外，其餘概與①至③所示契約標的地號重複
    （均為同上段第20、21地號），堪認乙○○當時所參與之土地
    投資，在全體買受人間應早就所欲共同購買地段及出價為合
    理整體規劃且形成共識，而非漫無目的隨機挑選地段地號恣
    意亂買，則乙○○本於買受計畫而事先籌措投資款項，核與常
    情無違，甲○○以此指摘乙○○並無必要向○○公司一舉借下1,30
    0萬元之鉅額借款云云，自非可採。
  ⑶實則○○公司於101年10月19日無摺存入各500萬元、500萬元、
    300萬元至乙○○活儲帳戶後，乙○○即於同日（10月19日）轉
    帳匯款1,300萬元至其胞姐丙○○活儲帳戶內，丙○○再自該活
    儲帳戶轉出1,503萬8,935元至丙○○支票帳戶，並以丙○○支票
    帳戶於101年11月15日由訴外人黃○○（即上述③契約之土地持
    分出賣人）提示兌領由丙○○所簽發101年11月14日、金額為1
    ,503萬8,935元之支票，為兩造所不爭執（見本院卷㈡第73至
    74頁、第95至96頁），並有臺灣土地銀行淡水分行111年3月
    31日淡水字第1110000889號函附存摺類取款憑條、支票存款
    送款簿及同分行111年6月1日淡水字第1110001508號函附上
    開支票正反面影本及客戶歷史交易明細查詢結果在卷可稽（
    見本院卷㈠第311至322頁、本院卷㈡第15至24頁），依上開1,
    300萬元之資金流向，足見乙○○確已將○○公司所匯之1,300萬
    元輾轉交與丙○○、黃○○，足徵乙○○抗辯其係為參與土地買賣
    投資而向○○公司借款1,300萬元，且借得款項已交付予出賣
    人黃○○乙情，堪予採信。
　⒊甲○○又抗辯：○○公司為乙○○家族所設立之閉鎖公司，乙○○且
    曾於100年6月3日至103年9月5日此段期間內向○○公司領取薪
    資共計78萬2,856元云云，並以社工訪視（調查）報告、原
    審所調取稅務電子閘門財產所得調件明細表及乙○○活儲帳戶
    歷史交易明細等件為證（見原審卷㈡第87頁、卷㈠第155、167
    頁、本院卷㈠第278至281頁），惟乙○○曾於上開期間內自○○
    公司領取薪資，與乙○○、○○公司之借款契約為二個各自獨立
    之法律關係，自不因乙○○自○○公司領取薪資，即逕認○○公司
    與乙○○間並無借貸之真意。
　⒋甲○○復抗辯：乙○○於另案陳明自己原本在中國大陸工作，並
    自104年回臺灣工作，且依其入出境資料顯示，乙○○於101年
    8月12日至同年11月15日、以及103年2月7日至同年7月14日
    此段期間內均不在臺灣地區，乙○○自無可能因參與投資而有
    借貸之需求云云。惟現今時代早已因網路及科技發達而大大
    改變人與人之間的溝通模式，並可透過電子郵件或通訊軟體
    傳送文字、聲音、貼圖，以取代面對面之往來，是參與共同
    投資原非必以本人到場親自參與為必要，亦可透過親友轉達
    而發出或受領意思表示，是不論乙○○於簽訂上開①至⑧契約當
    時，本人究有無在臺灣地區、有無到場參與簽約手續、甚至
    是在簽約前曾否與其他買受人當面商談討論等等諸節，均無
    礙於乙○○最終確有參與投資並且共同買受上述①至⑧各該契約
    所載土地且辦理移轉登記完畢之結果。甲○○以此為辯，仍無
    可採。
㈢、關於附表三編號⒉部分：
　⒈乙○○抗辯其於兩造婚姻關係存續中之103年5月27日，另向訴
    外人陳○○借款350萬元，已據其提出陳○○之103年5月27日匯
    款單影本為證（見原審卷㈠第329頁）。依證人陳○○於本院審
    理時所證，陳○○平日從事不動產投資，乙○○係於103年5月27
    日因汐止土地開發事宜而開口向其借款，並經乙○○的叔叔王
    ○○而更瞭解乙○○借款投資的原委；陳○○雖將其向銀行增貸所
    得之350萬元轉借給乙○○，但乙○○也有負擔陳○○因此所要付
    給銀行的利息，陳○○事後先將自己向銀行貸款還清，但乙○○
    至今則尚未還清對陳○○之借款（見本院卷㈠第182至187頁）
    ，核與臺灣土地銀行淡水分行111年1月5日淡水字第1100000
    3597號函附陳○○申貸文件及歷史交易明細資料相符（見本院
    卷㈠第201至211頁），堪認乙○○抗辯其於婚後向陳○○借貸350
    萬元而有負債等語，尚屬有據。
　⒉甲○○雖抗辯：陳○○於103年5月27日匯款350萬元至乙○○第一商
    銀淡水分行帳戶後，該第一商銀帳戶即於同月29日將350萬
    元匯至乙○○活儲帳戶內，並於同日依序轉出64萬2,128元、5
    2萬元至丙○○活儲帳戶，且轉出235萬元至○○公司帳戶內，可
    見上開金流均與前述編號①至⑧所示買賣契約無關云云，並以
    臺灣土地銀行淡水分行110年11月8日淡水字第1100003091號
    函附歷史交易明細、第一商業銀行淡水分行110年11月12日
    一淡水字第00082號函附交易明細為證（見本院卷㈠第141至1
    69頁）。惟借用人向貸與人所述借用金錢之緣由，及借用人
    就其所借得之金錢作何用途，均與消費借貸契約之成立無關
    ，依陳○○之證述及上述資金流向資料，已可認陳○○與乙○○間
    確有成立350萬元借款契約之合意，陳○○並已交付350萬元借
    款，堪信其等間已成立350萬元之借款契約，不因乙○○是否
    將借得款項用於土地投資而異。此外，甲○○復未能舉出其他
    反證以推翻乙○○與陳○○間之350萬元借貸關係存在，則甲○○
    抗辯乙○○婚後並無向陳○○借款350萬元而負債云云，即屬無
    可憑採。
㈣、關於附表三編號⒈及⒉部分之債務於基準日時是否仍存在：
　⒈乙○○固抗辯：伊就附表三編號⒈及⒉所示債務於基準日時全部
    均未清償完畢，而應全數予以扣除云云。惟就附表三編號⒈
    婚後債務部分，依證人劉昌偉（簽核會計師）於本院審理時
    所述，○○公司前於101年10月19日所借予乙○○之1,300萬元，
    經乙○○於103年5月29日還款235萬元，故於該公司103年明細
    分類帳上之乙○○股東往來餘額即載為1,065萬元，並有○○公
    司關係人交易事項明細表、明細分類帳（依科目）及乙○○
    於103年5月29日存入235萬元之存摺類存款憑條等件可證（
    見本院卷㈡第41至43頁、第47頁、第59頁），核與前述乙○○
    取得向陳○○所借用款項350萬元後即將其中235萬元輾轉匯款
    至○○公司帳戶之帳戶使用情形相符（見本院卷㈠第151頁、第
    163頁），堪認乙○○於101年10月19日向○○公司所借款項1,30
    0萬元，已於103年5月29日清償235萬元，故附表三編號⒈之
    債務於基準日之餘額應為1,065萬元。至附表三編號⒉部分，
    因證人陳○○於本院審理時證稱迄未收受任何乙○○之還款，卷
    內復查無其他證據足證乙○○於基準日已清償此部分債務，自
    應認該部分債務於基準日之金額為350萬元。
　⒉至甲○○對此固再以證人王○○於原審證述乙○○迄未返還任何款
    項予○○公司而有不實為由，主張王○○之證詞全然不值採信云
    云。惟證人之陳述有部分前後不符，或相互間有所歧異時，
    究竟何者為可採，法院仍得斟酌其他相關證據為自由之判斷
    ，非謂一有不符或矛盾，即應認其全部均為不可採信；尤其
    其基本事實之陳述，若果與真實性無礙時，則仍非不得予以
    採信。查，有關附表三編號⒈所示婚後債務部分，證人王○○
    於原審固證稱乙○○並未清償分文等語，而與證人劉昌偉於本
    院之證詞及前述○○公司明細分類帳等資料不符，但王○○證稱
    ○○公司借款1,300萬元予乙○○之情，與證人劉昌偉之證述、○
    ○公司之會計師簽證報告、營所稅申報資料、匯款紀錄均相
    符，業如上述，是即令王○○就乙○○有關附表三編號⒈所示婚
    後債務之清償情形之證述，核與卷證尚有未合，但王○○其餘
    於原審所為關於乙○○與○○公司間有成立1,300萬元借款契約
    之證詞，既能與證人劉昌偉及前述會計簿冊或文件相關財務
    報表資料相合，自不能全部遽摒不信。甲○○以此爭執證人王
    ○○證詞全無可信云云，非可憑採。
、乙○○另抗辯：兩造實質經營婚姻時間，僅有戶籍結婚登記期
    間的一半，甲○○對伊之財產增加並無任何貢獻或助益，平均
    分配剩餘財產差額顯失公平，應依民法第1030條之1第2項規
    定酌減其請求分配比例為4分之1云云。惟查：
㈠、按110年1月20日修正前民法第1030條之1第2項規定，依同條
    第1項平均分配剩餘財產顯失公平者，法院得調整或免除其
    分配額。其立法意旨，在使夫妻於婚姻關係存續所累積之資
    產，於婚姻關係消滅而無法協議財產之分配時，由雙方平均
    取得，以達男女平權、男女平等之原則。惟夫妻一方對於婚
    姻共同生活並無相當貢獻或協力，欠缺參與分配剩餘財產之
    正當基礎時，不能使之坐享其成，獲得非分之利益。於此情
    形，法院自得調整其分配額或不予分配，以期公允。至法院
    調整之審酌標準，本即應綜合衡酌夫妻婚姻關係存續期間之
    家事勞動、子女照顧養育、對家庭付出之整體協力狀況、共
    同生活及分居時間之久暫、婚後財產取得時間、雙方之經濟
    能力等因素，決定有無予以調整或免除分配額之必要，不因
    該條修正增訂第2項、第3項，而有不同。
㈡、查乙○○迄未就甲○○有何不務正業，或浪費成習等情事舉證以
    供本院審酌，而依卷附兩造另案之社工訪視（調查）報告所
    示，乙○○係於103年9月間，因認兩造觀念及親屬相處間時有
    衝突而主動提出離婚請求，甲○○自103年12月16日起即長期
    單獨與兩造所生育未成年子女000居住在大陸地區，乙○○則
    自105年1月起提供每月2萬元以扶養000（見原審卷㈡第87頁
    以下），可見早在兩造離婚前甲○○即有單獨扶養000之情形
    ，參以乙○○取得附表二所示土地期間，均係陸續發生於000
    年0月00日、同年11月15日、12月10日、102年5月1日、6月6
    日、103年3月17日、4月30日及104年12月21日，有甲○○所整
    理上述①至⑧之不動產買賣契約書摘要表在卷可憑（見本院卷
    ㈠第277頁），可見乙○○大部分婚後財產之取得時間均係發生
    於乙○○提議離婚之前，是甲○○既同有負擔家庭勞動並照顧兩
    造所生之未成年子女，則乙○○扣除負債後所增加之剩餘財產
    ，即不能逕予抹滅甲○○之協力，揆諸前開說明，仍應認為甲
    ○○就乙○○之剩餘財產應有平均分配之權利。
㈢、乙○○固又以兩造在大陸地區也有剩餘財產分配之訴訟，並且
    已給付甲○○相當於2,700萬元新臺幣之差額分配，自應於本
    件調整剩餘財產分配之比例云云，並提出江蘇省昆山市人民
    法院民事判決書及結案通知書為證（見原審卷㈠第331至347
    頁）。惟觀諸該判決內容，兩造係針對大陸地區之財產為爭
    訟，由大陸地區法院依大陸地區法律為審理，與本件兩造爭
    執之財產完全無涉，自得各自判斷。是乙○○以兩造在大陸地
    區之夫妻財產業已判決應給付甲○○相當於2,700萬元新臺幣
    之差額分配，故就本件臺灣地區之夫妻財產如再平分將顯失
    公平而請求予以調整云云，核非有據，應無足採。
、按法定財產關係消滅時，夫或妻現存之婚後財產，扣除婚姻
    關係存續中所負債務後，如有剩餘，其雙方剩餘財產之差額
    ，應平均分配，但因繼承或其他無償取得之財產及慰撫金不
    在此限，民法第1030條之1第1項定有明文。查本件甲○○之婚
    後財產為19萬5,398元（即附表一所示），而無婚後債務；
    乙○○之婚後財產為1,726萬7,225元（即如附表二所示），且
    婚後債務則為1065萬元、350萬元，合計1,415萬元，故兩造
    剩餘財產差額之半數即應為146萬0,914元【計算式：（乙○○
    之婚後財產1,726萬7,225元－乙○○之婚後債務1,415萬元）－
    （甲○○之婚後財產19萬5,398元）＝292萬1,827元（剩餘財產
    之差額）；292萬1,827元÷2＝146萬0,914元，元以下四捨五
    入】。是甲○○依剩餘財產差額分配請求權，請求乙○○給付14
    6萬0,914元，即屬有據；逾此範圍請求，則非有據。
、復按民法第1030條之1第1項前段規定，夫妻剩餘財產差額分
    配之請求，以法定財產制關係消滅為前提。本件乙○○於105
    年3月8日訴請裁判離婚，嗣兩造於107年1月23日成立訴訟上
    和解，並於同年2月14日辦理離婚登記完畢，既為兩造所不
    爭執，並有戶籍謄本（現戶部分）、乙○○請求裁判離婚之起
    訴狀影本、臺灣桃園地方法院105年度婚字第616號和解筆錄
    可稽（見原審卷㈠第21至26頁）。準此以言，即令甲○○在兩
    造和解離婚前，即已知悉有剩餘財產之差額，惟乙○○既係自
    兩造和解離婚後始負給付剩餘財產分配之責，則甲○○之剩餘
    財產差額分配請求權消滅時效在此之前即無從起算。從而，
    甲○○於兩造離婚後2年內之109年1月20日，具狀訴請乙○○給
    付剩餘財產分配之差額，未逾修正前民法第1030條之1第3項
    前段之2年期間。是乙○○所為時效抗辯，並非正當。
、綜上所述，甲○○依民法第1030條之1第1項規定，請求乙○○給
    付146萬0,914元，及自起訴狀繕本送達翌日即109年3月3日
    起至清償日止，按週年利率百分之5計算之利息，應屬正當
    ，可以准許；逾此範圍之請求，則非正當，應予駁回。原審
    就逾上開應准許部分，為乙○○敗訴之判決，自有未洽。乙○○
    上訴意旨指摘原判決此部分不當，求予廢棄改判，為有理由
    ，爰由本院將此部分廢棄，改判如主文第2項所示。至上開
    應准許部分，原審為乙○○敗訴之判決，核無不合，乙○○上訴
    意旨指摘原判決此部分不當，求予廢棄改判，為無理由，乙
    ○○此部分上訴應予駁回。至原審就其餘不應准許部分，駁回
    甲○○之訴及假執行之聲請，於法並無不合，甲○○上訴意旨指
    摘原判決該部分不當，求予廢棄改判，為無理由，應駁回甲
    ○○之上訴。
、本件事證已臻明確，兩造其餘攻擊或防禦方法，經本院斟酌
    後，認為均不足以影響本判決之結果，爰不予逐一論列，附
    此敘明。
、據上論結，本件乙○○上訴一部有理由、一部無理由，甲○○上
    訴為無理由，依家事事件法第51條、民事訴訟法第449條第1
    項、第450條、第79條，判決如主文。
中　　華　　民　　國　　111 　年　　10　　月　　25　　日
                    家事法庭
                        審判長法  官 王怡雯
                              法  官 吳素勤
                              法  官 呂綺珍
正本係照原本作成。
乙○○不得上訴。
甲○○如不服本判決，應於收受送達後20日內向本院提出上訴書狀
，其未表明上訴理由者，應於提出上訴後20日內向本院補提理由
書狀（均須按他造當事人之人數附繕本）上訴時應提出委任律師
或具有律師資格之人之委任狀；委任有律師資格者，另應附具律
師資格證書及釋明委任人與受任人有民事訴訟法第466 條之1第1
項但書或第2項所定關係之釋明文書影本。如委任律師提起上訴
者，應一併繳納上訴審裁判費。
中　　華　　民　　國　　111 　年　　10　　月　　26　　日
    　　　　　　　　　　　　　書記官 蔡宜蓁